臺灣高等法院臺南分院刑事判決
111年度金上訴字第211號
上  訴  人  臺灣雲林地方檢察署檢察官
被      告  李應原


上列上訴人因被告違反洗錢防制法等案件，不服臺灣雲林地方法
院110年度金訴字第75號中華民國110年12月21日第一審判決（起
訴案號：臺灣雲林地方檢察署110年度偵字第2606號），提起上
訴，及移送併辦（案號：臺灣雲林地方檢察署111年度偵字第88
、1294號），本院判決如下：
    主  文
原判決撤銷。
李應原幫助犯洗錢防制法第十四條第一項之一般洗錢罪，處有期
徒刑參月，併科罰金新臺幣壹萬元，罰金如易服勞役，以新臺幣
壹仟元折算壹日。
    事  實
一、李應原為具有正常識別能力之成年人，依其社會生活與工作
    經驗，知悉循正常管道向金融機構申請帳戶並非難事，以提
    款卡提領自己帳戶金額甚為方便，且一般工作無論求職之資
    格審查或薪酬發放，均毋需提供自己帳戶存摺、提款卡（含
    密碼）等此種具一身專屬性物品之必要，而可預見將自己帳
    戶之存摺、提款卡（含密碼）提供來路不明之人使用，極有
    可能遭他人利用作為遂行財產犯罪之人頭帳戶，供收取及提
    領特定犯罪所得之用，且受詐騙之被害人匯入之款項遭提領
    或轉帳後，即產生遮斷資金流動軌跡，以掩飾或隱匿犯罪所
    得之來源及去向，並逃避國家追訴處罰。因於民國109年8月
    間，透過通訊軟體FACETIME結識真實姓名年籍不詳自稱「名
    欸」之人，明知「名欸」所稱可提供日薪新臺幣（下同）2
    千元之工地工作是否真實仍有可疑，且求職及收取薪資均無
    提供自己帳戶存摺、提款卡（含密碼）予雇主之必要，仍基
    於縱使提供帳戶供作詐欺取財、洗錢犯罪所用，亦不違反其
    本意之幫助詐欺取財及幫助洗錢之不確定故意，於109年8月
    21日前某日，在雲林縣○○鎮○○里000○0號之物流空軍一號○○
    站，寄送自己所有京城銀行○○分行第000-0000000000000000
    號帳戶（下稱本案京城帳戶）之存摺、提款卡及印鑑章1枚
    至指定之空軍一號○○站予「名欸」，並透過通訊軟體FACETI
    ME告知提款卡密碼，嗣本案京城帳戶流入詐欺集團成員掌控
    並持以使用（無證據證明李應原知悉詐欺集團成員為3人以
    上，亦無證據證明該集團成員有未滿18歲之人）。嗣某真實
    姓名年籍不詳之詐欺集團成員以附表所示方式，向附表所示
    之戊○○、丙○○、乙○○（下稱戊○○等3人）施用詐術，致戊○○
    等3人陷於錯誤，於附表所示時間，分別匯款至本案京城帳
    戶內，所匯入之款項，部分領出，部分與其他來源不明之匯
    入款混同留存在帳戶內。嗣李應原因無法聯繫上「名欸」，
    遂於109年8月28日22時50分許，向京城銀行掛失存摺、提款
    卡及印鑑章。「名欸」因無法繼續提領帳戶餘額19萬3,044
    元，遂以FACETIME聯繫李應原，李應原隨即於同年8月31日1
    1時41分許，解除前項掛失，依「名欸」指示將帳戶內餘額1
    8萬3千元使用網路銀行分二次轉帳存入不知情之周○璇所申
    設之○○郵局帳戶，「名欸」另將帳戶內餘額1萬元作為李應
    原提供本案京城帳戶之對價，李應原即將該1萬元轉存入其
    另申設之中國信託銀行第000000000000號帳戶而收取此項犯
    罪所得。嗣戊○○發覺受騙報警，循線查悉上情。
二、案經戊○○訴由新北市政府警察局板橋分局移送臺灣雲林地方
    檢察署檢察官偵查起訴；丙○○訴由臺北市政府警察局信義分
    局移送、乙○○訴由雲林縣警察局西螺分局報告臺灣雲林地方
    檢察署檢察官偵查移送併辦。　　
    理  由
壹、程序部分
    本判決引為判斷基礎之被告以外之人審判外之傳聞供述證據
    ，經檢察官、被告於本院準備程序及審理時均同意作為證據
    使用（本院卷第134、202、273、274頁），本院審酌該等證
    據作成時之情況，並無違法或不當取證情事，亦無顯不可信
    或證明力過低，而均認為適當，依刑事訴訟法第159條之5規
    定，均有證據能力。另本判決引用之非供述證據，均依法定
    程序取得，經本院審理時逐一提示而為合法調查，與本案待
    證事實間復具相當關聯性，自得據為裁判基礎。
貳、認定犯罪事實所憑之證據及理由
一、被告於警詢、偵查、原審、本院準備程序及審理之初，固不
    否認有於前揭時、地，寄送本案京城帳戶之存摺、提款卡予
    自稱「名欸」之人，並告知密碼，惟矢口否認犯行，辯稱：
    大約109年8月時在臉書上看到徵工地的工作，薪水1天2,000
    元，以FACETIME跟對方聯繫，對方表示雲林有工地可以做，
    依對方要求以包裹寄送身分證影本、本案京城帳戶存摺、印
    章、提款卡供審核，過幾天對方就聯絡不上，覺得對方可能
    想詐騙我，就將本案京城帳戶停掉，發現帳戶內有十幾萬元
    ，對方就用FACETIME聯絡我，要我將錢匯入他指定的帳戶，
    因為錢不是我的，我不能拿，就全部轉帳給他等語。嗣經本
    院調查，本案京城帳戶內有1萬元係轉入被告所有中國信託
    商業銀行第000000000000號帳戶（下稱被告中信帳戶），被
    告始於本院審理終結前為認罪之供述（本院卷第292頁）。
二、經查：
　㈠被告於109年8月21日前某日，在雲林縣○○鎮○○里000○0號空軍
    一號○○站，寄送自己所有本案京城帳戶之存摺、印章、提款
    卡予「名欸」之不詳姓名之人，並以FACETIME告知提款卡密
    碼。嗣被告因聯絡不上「名欸」，而於109年8月28日掛失提
    款卡、存摺、更換印鑑章，然旋於同年8月31日解除掛失等
    情，除被告前開供述及所提出暱稱「名欸」之FACETIME聯絡
    人資料（起訴110年度偵字第2606號《下稱偵2606號》卷第163
    頁）外，並有京城銀行○○分行以110年4月27日（110）京城○○分字第033號函檢送之本案京城帳戶客戶存提紀錄單可資佐
    證（偵2606號卷第333至339頁）。
　㈡詐欺者取得本案京城帳戶後，意圖為自己不法所有，基於詐
    欺取財之犯意，分別於附表所示時間，在不詳地點，以附表
    所示方法對附表所示告訴人戊○○等3人施用詐術，致戊○○等3
    人均陷於錯誤，分別於附表所示時間，匯款如附表所示金額
    至本案京城帳戶（各該匯款時間、金額如附表所示）等情，
    業據證人即告訴人戊○○等3人於警詢證述綦詳，並有附表編
    號1至3所示各該證據資料可資佐證。
　㈢被告所設本案京城帳戶於109年8月17日轉帳支出74元後，存
    款餘額僅剩15元，旋於同年8月21日起至8月28日出現大量轉
    帳存入款及陸續以現金領出紀錄（偵2606號卷第335至337頁
    ），參照被告於本院供述：該等匯入款與我沒有關係等語（
    本院卷第290頁），可推認被告寄送本案京城帳戶存摺、印
    章、提款卡及密碼予「名欸」之時間，應在109年8月21日之
    前。上開匯入款中，告訴人戊○○、丙○○於109年8月22日各匯
    入3萬元，告訴人乙○○於同年8月23日匯入3,000元、於109年
    8月27日匯入3萬元，均與其他多筆不明來源的匯入款混同，
    均於匯入當日即遭提領。告訴人戊○○於109年8月27日匯入的
    4萬元，亦與同日及翌日（8月28日）其他多筆不明原因的匯
    入款混同，而於同年8月28日陸續遭提領，至同年8月29日餘
    額尚有19萬3,044元（偵2606號卷第337頁），因被告於8月2
    8日掛失存摺、提款卡及更換印鑑，該筆款項未及提領，嗣
    於109年8月31日被告解除掛失後，其中10萬元及8萬3,000元
    （均不含手續費14元）由被告轉匯至○○郵局第0000000-0000
    000號周○璇帳戶，另1萬元由被告轉匯至被告中信帳戶，本
    案京城帳戶餘額僅剩2元，有前引本案京城帳戶客戶存提記
    錄單可稽，並據京城銀行○○分行111年2月16日(111)京城○○
    分字第012號函查覆（本院卷第57至59頁）、中華郵政股份
    有限公司111年3月1日儲字第1110057368號函檢送○○郵局周○
    璇帳戶客戶歷史交易清單（本院卷第61至113頁）及中國信
    託銀行111年2月24日中信銀字第111224839049685號函檢送
    被告中信帳戶基本資料暨存款交易明細（本院卷第117至127
    頁）可資參佐。
　㈣據上，堪認告訴人戊○○、丙○○於109年8月22日受騙各匯入3萬
    元，告訴人乙○○於同年8月23日匯入3,000元及同年8月27日
    匯入3萬元，均遭提領，已發生遮斷金流軌跡之結果。而告
    訴人戊○○於109年8月27日匯入4萬元後，與其他多筆不明來
    源匯入款混同後，於翌日（8月28日）分5次各領出2萬元（
    合計領出10萬元），雖因被告掛失帳戶，該筆4萬元與其他
    匯入款混同後，帳戶餘額仍有19萬3,000元未及領出，其中1
    8萬3,000元由被告依「名欸」指示轉匯入○○郵局周○璇帳戶
    ，依證人周○璇及其配偶丁○○警詢供述，○○郵局周○璇帳戶係
    由丁○○使用，該18萬3,000元匯入款係不詳姓名之人清償丁○○之借款，已由丁○○領出自己使用等情（參見丁○○全戶戶籍
    資料、臺灣高等檢察署臺南檢察分署檢察官111年5月5日補
    充理由書所附雲林縣警察局西螺分局函暨附件周○璇、丁○○
    警詢筆錄，本院卷第183至184頁、185至196頁），則告訴人
    戊○○於109年8月27日匯入的4萬元，因與其他多筆來源不明
    匯入款混同後，分5次領出現金合計10萬元，亦足堪認定亦
    已發生遮斷金流軌跡之結果。
三、被告構成幫助詐欺取財罪之說明
　㈠刑法上故意，分直接故意（確定故意）與間接故意（不確定
    故意），行為人對於構成犯罪之事實，明知並有意使其發生
    者，為直接故意；行為人對於構成犯罪之事實，預見其發生
    而其發生並不違背其本意者，為間接故意。再幫助犯成立，
    以行為人主觀上認識被幫助者，正欲從事犯罪或係正在從事
    犯罪，且該犯罪有既遂可能，而其行為足以幫助他人實現構
    成要件者，即具有幫助故意，並不以行為人確知被幫助者係
    犯何罪名為必要。
　㈡金融帳戶為個人理財工具，申請開設金融帳戶並無任何特殊
    限制，一般民眾皆可以存入最低開戶金額之方式申請開戶，
    任何人可在不同金融機構申請多數存款帳戶使用，並無困難
    ，此乃眾所週知之事實。而實施詐欺行為之人之所以要蒐集
    金融帳戶，無非是作為收受及提領詐欺犯罪所得之人頭帳戶
    使用，以使自己隱身幕後逃避查緝，此在政府機關、金融機
    構及大眾媒體一再宣導下，亦為公眾週知之事實。再者，雇
    主徵聘員工，主要係審查應徵者是否具備工作所需之相關條
    件，縱需匯入薪資，提供金融機構帳號即足，並無使用他人
    帳戶之必要。查本案京城帳戶已成為詐騙者詐欺附表所示告
    訴人戊○○等3人收取並提領詐欺犯罪所得之犯罪工具，業如
    前述。被告先前有多次工作經驗，此有其勞保與就保紀錄在
    卷可參（原審卷第113至121頁），被告自承：本案京城帳戶
    是高中時做超商店員時申請的，做為薪水轉帳使用。本案之
    前從事多個短期工作，雇主均沒有要提供存摺、提款卡、密
    碼等，只要提供存摺封面匯薪資等情（併辦偵6021卷第10頁
    ，本院卷第290頁），應可認識應徵求職者實無提供自己帳
    戶供雇主審核或使用之必要。被告未曾見過「名欸」，在對
    其真實姓名等個人資料一無所知之情況下，恣意將本案京城
    帳戶存摺、印章、提款卡寄送「名欸」，並告知密碼，顯然
    已喪失對此帳戶的管控，參之被告於本院自承：若帳戶裡有
    很多錢，不會提供給不認識的人，因京城帳戶裡面沒有錢，
    不管對方怎麼使用，都不會有損失，所以才寄出帳戶等情（
    本院卷第291頁），足認被告對於自己利益之考量遠高於他
    人財產法益是否因此受害，而有容任本案京城帳戶可能淪為
    詐欺犯罪工具，縱有人因此受騙匯入款項，並遭詐騙者提領
    或轉帳，亦不違背其本意，自具有幫助詐欺取財之不確定故
    意至明。
　㈢又被告因「名欸」失聯，乃於109年8月28日掛失存摺、提款
    卡並更換印鑑，當時已發現帳戶內有十幾萬元來源不明的款
    項，「名欸」隨即與被告聯絡，要求被告將其中18萬3,000
    元轉匯○○郵局周○璇帳戶，並允諾給予被告1萬元，參之被告
    於原審供述：覺得這件事情很奇怪，擔心對方是詐騙的，所
    以去辦掛失等語（原審卷第89頁），顯見被告預見本案京城
    帳戶內的存款可能係詐欺犯罪所得，然被告非但未報警處理
    ，反而在收取1萬元對價之條件下，依指示將18萬3,000元轉
    匯至○○郵局周○璇帳戶，亦足證被告有提供本案京城帳戶作
    為詐欺取財犯罪工具之不確定故意，而被告於本院供述：對
    方並未提供工作（本院卷第289頁），被告收取的1萬元顯非
    工作報酬，堪認該1萬元係被告提供帳戶及依指示轉帳之對
    價。
四、被告構成幫助洗錢罪之說明　　　
　㈠刑法第30條之幫助犯，係以行為人主觀上有幫助故意，客觀
    上有幫助行為，即對於犯罪與正犯有共同認識，而以幫助意
    思，對於正犯資以助力，但未參與實行犯罪之行為者而言。
    幫助犯之故意，除需有認識其行為足以幫助他人實現故意不
    法構成要件之「幫助故意」外，尚需具備幫助他人實現該特
    定不法構成要件之「幫助既遂故意」，惟行為人只要概略認
    識該特定犯罪之不法內涵即可，無庸過於瞭解正犯行為之細
    節或具體內容。此即學理上所謂幫助犯之「雙重故意」。金
    融帳戶乃個人理財工具，依我國現狀，申設金融帳戶並無任
    何特殊限制，且可於不同之金融機構申請多數帳戶使用，是
    依一般人之社會通念，若見他人不以自己名義申請帳戶，反
    而收購或借用別人之金融帳戶以供使用，並要求提供提款卡
    及告知密碼，則提供金融帳戶者主觀上如認識該帳戶可能作
    為對方收受、提領特定犯罪所得使用，對方提領後會產生遮
    斷金流以逃避國家追訴、處罰之效果，仍基於幫助之犯意，
    而提供該帳戶之提款卡及密碼，以利洗錢實行，仍可成立一
    般洗錢罪之幫助犯。故行為人提供金融帳戶提款卡及密碼予
    不認識之人，固非屬洗錢防制法第2條所稱之洗錢行為，不
    成立一般洗錢罪之正犯；然行為人主觀上如認識該帳戶可能
    作為收受、提領特定犯罪所得使用，他人提領後會產生遮斷
    資金流動軌跡以逃避國家追訴、處罰之效果，仍基於幫助之
    犯意而提供，則應論以幫助犯一般洗錢罪（最高法院109年
    度台上字第5354號判決參照）。
　㈡被告將本案京城帳戶資料，恣意提供給素不相識、未曾見面
    、毫無信任基礎、真實姓名年籍不詳自稱「名欸」之人，顯
    然可以預見被作為財產犯罪收取並提領贓款之可能性甚高，
    該帳戶內已有非被告個人款項之資金進出，雖帳戶戶名仍為
    被告，外觀上帳戶內之資金係顯示由被告取得，但實際匯入
    帳戶之款項，最終乃由身分不詳、實際掌控該帳戶之詐騙者
    取得，告訴人遭詐騙所匯入之款項，在該實際掌控帳戶之詐
    騙者提領後，所提領之犯罪所得實際去向，已無從查考，形
    成資金流動軌跡之斷點，因而產生掩飾、隱匿詐欺犯罪所得
    去向及所在之結果，阻礙司法追查。又被告在可預見帳戶內
    的款項可能係詐欺犯罪所得之情況下，仍依指示轉匯入指定
    之○○郵局周○璇帳戶，亦使詐騙者已得手的犯罪所得，可能
    因此項轉匯行為而遮蔽與特定犯罪之連結，造成該特定犯罪
    所得之去向不明，喪失不法之可追溯性，縱然無積極證據足
    資證明被告所為係屬洗錢防制法第2條第1款至第3款所指洗
    錢行為之正犯，但被告可預見本案京城帳戶可能作為財產犯
    罪使用，帳戶內之款項一旦遭到提領或轉出，將形成資金斷
    點，致使偵查機關難以追查實施犯罪之人，仍恣意提供本案
    京城帳戶予來路不明之人使用，顯有容任而不違反其本意之
    幫助洗錢之不確定故意甚明，而該當於一般洗錢罪之幫助犯
    。　
五、綜上所述，被告既能預見提供本案京城帳戶予來路不明之人
    ，將可能被詐騙者利用作為收取及提領詐欺犯罪所得之用，
    亦能預見詐騙者提領及轉出犯罪所得後將產生遮斷資金流動
    之追查斷點，以逃避國家追訴、處罰之結果，仍恣意提供帳
    戶予來路不明之人使用，而容任該結果發生，則該結果之發
    生應不違背其本意，被告自有幫助詐欺取財與幫助一般洗錢
    之不確定故意與行為至明。從而，本案事證明確，被告先前
    否認犯罪之辯解，委無足採，其於本院審理終結前認罪之供
    述，與事實相符，犯行洵堪認定，應依法論罪科刑。
參、論罪科刑　　　　
一、刑法上之幫助犯，係指以幫助之意思，對於正犯資以助力，
    而未參與實施犯罪之行為者而言（最高法院49年度台上字第
    77號判決要旨參照）。刑法關於正犯、幫助犯之區別，係以
    其主觀之犯意及客觀之犯行為標準，凡以自己犯罪之意思而
    參與犯罪，無論其所參與者是否犯罪構成要件之行為，皆為
    正犯，其以幫助他人犯罪之意思而參與犯罪，其所參與者，
    苟係犯罪構成要件之行為，亦為正犯。如以幫助他人犯罪之
    意思而參與犯罪，其所參與者又為犯罪構成要件以外之行為
    ，則為從犯（最高法院95年度台上字第3886號判決要旨參照
    ）。被告將所有本案京城帳戶提供予真實姓名不詳之詐騙者
    使用，致附表所示告訴人戊○○等3人因受詐騙，分別匯款至
    本案京城帳戶，所匯入之款項，與帳戶內其餘來源不明之款
    項混同後，或提領，或轉帳至其他帳戶，形成金流斷點，或
    發生遮蔽、模糊與詐欺犯罪之連結，被告所為係為他人之詐
    欺取財及洗錢犯行提供助力，本案尚無積極證據足以證明被
    告係以自己犯詐欺取財罪或洗錢罪之意思參與犯罪，或與詐
    騙者有共同詐欺取財或共同洗錢之犯意聯絡，或有直接參與
    詐欺取財或洗錢犯罪構成要件行為分擔等情事，應認其所為
    係構成幫助犯。故核被告所為，係犯刑法第30條第1項前段
    、同法第339條第1項之幫助詐欺取財罪，及刑法第30條第1
    項前段、洗錢防制法第14條第1項之幫助一般洗錢罪。又參
    照被告偵查中供述：在FACETIME打電話給我都是同一人，聽
    得出來他的聲音，我都叫他「名欸」等語（偵卷第315頁）
    ，顯見與被告聯絡者紿終為同一人，本案既無證據證明被告
    對於詐騙者人數及所施用詐術之方式有所認知，自不足以認
    定被告成立幫助加重詐欺取財罪，附此敘明。
二、被告以一提供帳戶之行為，犯幫助詐欺取財罪及幫助洗錢罪
    ，係以一幫助行為觸犯上開2罪名，侵害告訴人戊○○等3人之
    財產法益，為想像競合犯，應依刑法第55條前段規定，從一
    重之幫助一般洗錢罪處斷。附表編號2、3所示告訴人丙○○、
    乙○○受騙匯款部分，雖未據檢察官起訴，但業經臺灣雲林地
    方檢察署檢察官以111年度偵字第88、1294號併辦意旨書移
    送併辦，與前開起訴部分，具有想像競合之裁判上一罪關係
    ，應為起訴效力所及，本院自得併予審理。又併辦意旨書所
    犯法條欄，雖記載被告係犯洗錢防制法第14條第1項之洗錢
    罪，然被告提供帳戶之行為，係為他人之詐欺取財及洗錢犯
    行提供助力，應屬幫助犯，併辦意旨書認被告成立洗錢防制
    法第14條第1項洗錢罪之正犯，尚有誤解，應予更正，均附
    此敘明。　　
三、被告基於幫助之犯意而為幫助犯一般洗錢罪，爰依刑法第30
    條第2項規定，按正犯之刑減輕之。　　
四、犯洗錢防制法第14條第1項之罪，在偵查或審判中自白者，
    減輕其刑，洗錢防制法第16條第2項定有明文。被告雖於偵
    查、原審及本院審理之初，矢口否認犯行，然於本院審理終
    結前，已為認罪自白之供述，爰依洗錢防制法第16條第2項
    規定減輕其刑，並依刑法第70條規定遞減之。
肆、撤銷原審判決之理由
一、原審未詳予審究，遽為被告無罪之諭知，容有未洽，檢察官
    上訴意旨以此指摘原判決不當，為有理由，自應由本院予以
    撤銷改判。
二、爰以行為人之責任為基礎，審酌被告任意提供本案京城帳戶
    予網路上來路不明真實姓名不詳之人，幫助他人犯罪，致使
    真正犯罪者得以隱匿其身分，助長詐欺犯罪猖獗，破壞社會
    治安及金融秩序，亦造成告訴人戊○○等3人受有匯入本案京
    城帳戶金額之財產損害，並產生遮斷資金流動軌跡，使司法
    機關查緝犯罪困難，行為應予非難。並審酌被告於本院審理
    期間，請求本院向告訴人戊○○等3人轉達願賠償本案損害金
    額一半之調解意願，獲得告訴人乙○○表示同意，被告已於11
    1年6月23日匯款1萬6,500元至告訴人乙○○指定帳戶，有本院
    111年6月12日公務電話查詢紀錄表、本院111年6月2日第052
    88號函文暨附件乙○○提出之存摺封面影本、被告提出郵政跨
    行匯款申請書在卷可佐（本院卷第209、211至213、233、23
    5頁）。另本院雖以111年6月2日第05289號函轉達被告上開
    調解意願予告訴人戊○○、丙○○，再於111年6月23日電話聯絡
    戊○○、丙○○，告訴人戊○○雖於電話中表示願意接受被告調解
    條件，惟未檢送匯款帳戶資料過院，致被告無從匯款，告訴
    人丙○○經電話聯繫未接聽，對於本院函文則未回應，亦有本
    院上開函文1紙、送達證書3紙、公務電話查詢紀錄表在卷可
    參（本院卷第221至227、231頁）。復審酌被告於本院審理
    終結前終能認罪坦承犯行，顯現賠償告訴人本案財產損害之
    誠意，此項犯後態度應予肯定。兼衡被告自陳○○肄業之智識
    程度，未婚，無子女，目前與父母、叔叔同住，受雇在○○從
    事鋼構及螺絲工作，日薪1,500元之經濟與生活狀況等一切
    情狀，量處如主文第2項所示之刑，並諭知罰金部分易服勞
    役之折算標準。
三、沒收部分
　㈠犯罪所得，屬於犯罪行為人者，沒收之。但有特別規定者，
    依其規定；前二項之沒收，於全部或一部不能沒收或不宜執
    行沒收時，追徵其價額；犯罪所得已實際合法發還被害人者
    ，不予宣告沒收或追徵。刑法第38條之1第1項、第3項、第5
    項定有明文。所稱因犯罪所得之物，自以實際所得者為限，
    苟無所得或尚未取得者，自無從為沒收追繳之諭知。幫助犯
    僅對犯罪構成要件以外之行為為加功，且無共同犯罪之意思
    ，自不適用該責任共同之原則，對於正犯所有供犯罪所用或
    因犯罪所得之物，勿庸併為沒收之宣告（最高法院89年度台
    上字第3434號、86年度台上字第6278號判決要旨參照）。被
    告提供本案京城帳戶供詐騙者收取及提領詐欺犯罪所得之用
    ，固獲有1萬元之對價，且未扣案，但被告賠償告訴人乙○○
    之財產損害1萬6,500元，已逾其實際取得之犯罪所得1萬元
    ，參之前揭法律規定，無併予宣告沒收及追徵價額必要。
　㈡至被告寄送「名欸」真實姓名不詳之人之本案京城帳戶存摺
    、印章、提款卡（含密碼），雖屬被告所有並供本案犯罪所
    用之物，惟已由被告交付「名欸」收受，該帳戶業經通報為
    警示帳戶，應已無法再供犯罪使用，欠缺刑法上沒收之重要
    性，爰依刑法第38條之2第2項之規定，不予宣告沒收。
據上論斷，應依刑事訴訟法第369條第1項前段、第364條、第299
條第1項前段，洗錢防制法第14條第1項、第16條第2項，刑法第1
1條前段、第30條第1項前段、第2項、第339條第1項、第55條前
段、第42條第3項，刑法施行法第1條之1第1項，判決如主文。
本案經檢察官林柏宇提起公訴，檢察官顏鸝靚提起上訴，檢察官
陳淑蓉移送併辦，檢察官陳建弘到庭執行職務。
中　　華　　民　　國　　111 　年　　9 　　月　　20　　日
                    刑事第五庭  審判長法  官  張瑛宗
                                      法  官  黃裕堯
                                      法  官  林逸梅
以上正本證明與原本無異。
如不服本判決應於收受送達後20日內向本院提出上訴書狀，其未
敘述上訴理由者，並得於提起上訴後20日內向本院補提理由書（
均須按他造當事人之人數附繕本）「切勿逕送上級法院」。
　　　　　　　　　　　　　　　　　　　書記官  施淑華
中　　華　　民　　國　　111 　年　　9 　　月　　20　　日

附錄本件論罪科刑法條：
刑法第30條
幫助他人實行犯罪行為者，為幫助犯。雖他人不知幫助之情者，
亦同。
幫助犯之處罰，得按正犯之刑減輕之。

中華民國刑法第339條（普通詐欺罪）
意圖為自己或第三人不法之所有，以詐術使人將本人或第三人之
物交付者，處5年以下有期徒刑、拘役或科或併科50萬元以下罰
金。
以前項方法得財產上不法之利益或使第三人得之者，亦同。
前二項之未遂犯罰之。

洗錢防制法第14條
有第二條各款所列洗錢行為者，處7年以下有期徒刑，併科新臺
幣5百萬元以下罰金。
前項之未遂犯罰之。
前二項情形，不得科以超過其特定犯罪所定最重本刑之刑。

附表
編號 告訴人 詐騙方法 匯款時間、方式 匯入帳戶 匯款金額 (單位：新臺幣)  備註 1 戊○○ (告訴) 某不詳詐欺集團成員於109年6月15日某時許，佯以化名「張景悅」結識戊○○，嗣陸續向戊○○佯以RMIEX軟體購買數字貨幣為由，致戊○○陷於錯誤而先後依指示匯款至右列帳戶。 ①109年8月22日0時16分許，使用網路轉帳。 ②109年8月27日17時33分許，使用網路轉帳。 戶名李應原，京城銀行帳號：000-0000000000000000號帳戶 ①3萬元 ②4萬元 起訴 (雲林地檢110年度偵字第2606號)  證據資料： ⒈告訴人戊○○警詢筆錄(偵卷第45至49頁)。 ⒉內政部警政署反詐騙諮詢專線紀錄表、臺北市政府警察局士林分局社子派出所受理詐騙帳戶通報警示簡便格式表(偵卷第69至70、81頁)。 ⒊自稱「張景悅」之人臉書、LINE帳號資料及與戊○○對話紀錄(偵卷第165至175頁)。 ⒋戊○○之永豐銀行網路帳戶往來明細、存摺封面暨內頁交易明細(偵卷第193、195、207至211、213至225頁)。       2 丙○○ (告訴) 某不詳詐欺集團成員於109年8月初某日，以通訊軟體LINE暱稱「陳凱倫」之名，向丙○○誆稱假投資訊息，並須依指示操作加入投資網站REMIX云云，使丙○○信以為真而陷於錯誤，依該詐騙集團成員指示匯款至右列帳戶。 109年8月22日10時09分許，使用網路轉帳。 同上 3萬元 併辦 (雲林地檢111年度偵字第88、1294號)  證據資料： ⒈告訴人丙○○警詢證述(併辦偵6021號卷第33至34頁)。 ⒉內政部警政署反詐騙諮詢專線紀錄表(併辦偵6021號卷第35至36頁)。      　3 乙○○ (告訴) 自稱「何妍婷」之某詐欺集團成員於109年8月間某日，使用通訊軟體FACETIME佯向乙○○介紹RMIEX虛擬投資貨幣平台，要乙○○購買虛擬貨幣，致乙○○陷於錯誤，依該詐欺集團成員指示匯款至右列帳戶。 ①109年8月23日16時22分許，ATM轉帳。 ②109年8月27日09時06分許，ATM轉帳。　 同上 ① 3,000元。 ②30,000元  併辦 (雲林地檢111年度偵字第88、1294號)  證據資料： ⒈告訴人林佑生警詢證述(併辦警卷第8至15頁)。 ⒉帳戶個資檢視(併辦警卷第45至46頁)。 ⒊臺北市政府警察局內湖分局港墘派出所陳報單、ATM匯款交易明細2紙(併辦警卷第48、50、51頁) 。　　 ⒋內政部警政署反詐騙諮詢專線紀錄表、臺北市政府警察局內湖分局港墘派出所受理詐騙帳戶通報警便格式表、受理刑事案件報案三聯單、受理各類案件紀錄表(併辦警卷第58至59、62、69、70頁)。